【裁判字號】    97,交聲,723
【裁判日期】    980227
【裁判案由】    聲明異議
【裁判全文】
臺灣臺南地方法院交通事件裁定     97年度交聲字第723號
移送機關    交通部公路總局嘉義區監理所臺南監理站
異議人即
受處分人    甲○○
上列受處分人因違反道路交通管理處罰條例案件，對於交通部公
路總局嘉義區監理所台南監理站民國97年6月9日所為之裁決處分
（處分案號：嘉監南字第裁74-M00000000號），聲明異議，本院
裁定如下：
    主  文
異議駁回。
    理  由
一、原處分意旨略以：異議人即受處分人甲○○（下稱異議人）
    駕駛車牌號碼L63-106號重機車，於民國（下同）97年4月19
    日14時45分，在台南縣新化鎮○○路與洋子廟路交岔路口處
    ，因駕車行經有燈光號誌管制之交岔路口闖紅燈，並拒絕接
    受稽查而逃逸之違規行為，遭台南縣警察局新化分局員警依
    法逕行製單舉發，嗣經交通部公路總局嘉義區監理所台南監
    理站（下稱移送機關）以其違規事證明確，依道路交通管理
    處罰條例第53條第1項、第60條第1項及第63條第1項第1款、
    第3款（原裁決書漏載第1款、第3款）及違反道路交通管理
    事件統一裁罰標準表等規定，合計裁處罰鍰新台幣4,800 元
    ，並記違規點數4點。
二、本件聲明異議意旨略以：
  (一)異議人與車牌號碼L63-106號重機車，絕對沒有在舉發單上
    所說97年4月19日，在新化鎮○○路與洋子廟路交岔路口闖
    紅燈，更無警察所言，未接受員警指揮加速逃逸一事。
  (二)舉發單上沒有攝影（相片）錄影為證，也沒有當場舉發給當
    事人簽名，就單憑員警無憑無據下，就對車籍之車主定違規
    行為，實在無法認同，為此提出聲明異議，請求撤銷原處分
    等語。
三、按汽車駕駛人，行經有燈光號誌管制之交岔路口闖紅燈者，
    處新臺幣1,800元以上5,400元以下罰鍰；並記違規點數3點
    。又汽車駕駛人，駕駛汽車有違反本條例之行為，經交通勤
    務警察或依法令執行交通稽查任務人員制止時，不聽制止或
    拒絕停車接受稽查而逃逸者，除按各該條規定處罰外，處新
    臺幣3,000元以上6,000元以下罰鍰。汽車駕駛人有第60條情
    形者，除依原條款處罰鍰外，並記違規點數1點；道路交通
    管理處罰條例第53條第1項、第60條第1項及第63條第1項第1
    款、第3款分別定有明文。
四、經查：
  (一)異議人遭警舉發，於97年4月19日14時45分，在台南縣新化
    鎮○○路與洋子廟路交岔路口處，駕駛車牌號碼L63-106號
    重機車闖紅燈由東向西直行，有台南市警察局97年4月19日
    南縣警交字第M00000000號舉發違反道路交通管理事件通知
    單1份附卷可稽。
  (二)異議人雖辯稱於上開時間行經台南縣新化鎮○○路與洋子廟
    路交岔路口處，並無闖紅燈及拒絕接受稽查而逃逸之行為云
    云，然異議人於上揭時、地，行經前揭路口時，遇紅燈未停
    仍直行等情，業據證人即舉發警員楊錦煌於本院97年9月9日
    訊問時，到庭具結證述明確，其證稱：「（問：本件是否你
    舉發，情形如何？）是我舉發的，當時是97年4月19日與副
    所長當任巡邏勤務，當時在中山路與洋子廟口，發現L63-10
    6號重機車闖紅燈，當時還有另一部車牌號碼的車輛也有同
    樣的情形，副所長在舉發該車輛違規的時候，我看到L63-10
    6的車輛闖紅燈，所以我就請值班同事查明該部車輛所有權
    人，予以舉發。」、「（問：你看到異議人闖紅燈後如何處
    置？）我就走到車道上鳴笛施以攔車，但異議人仍由外側車
    道往內稍微閃一下就駕車逃逸，當時是下午兩點多天氣晴朗
    我有向他鳴笛要求停車的動作。」等語在卷（見本院97年9
    月9日之訊問筆錄），證人楊錦煌並當庭繪製當天執勤站立
    位置、及違規車輛行車方向現場圖1份附卷。按證人楊錦煌
    乃為原處分機關所認定異議人有前開違規行為之證人，伊已
    到庭在本院法官面前以言詞供述異議人有前開違規事實，並
    已就當時執勤所處位置、異議人行駛路徑及闖紅燈過程等情
    節詳述具體明確，且證人楊錦煌為依法執行勤務之員警，與
    異議人毫無怨懟，衡情當無自陷偽證罪而構詞誣賴異議人之
    理，另於本件卷存證據資料內並無任何積極證據足以證明證
    人楊錦煌上開供述係屬虛偽，本院自不得僅以證人楊錦煌為
    本件開單舉發異議人之員警而全盤抹煞伊所具有之證人資格
    。又證人楊錦煌確實於97年4月19日14時47分18秒有使用電
    腦查詢查詢車牌號碼L63-106號重機車之車籍資料，有台南
    縣警察局新化分局97年7月24日南縣化警四字第097 0008199
    號函檢送「車籍查詢-基本資料詳細畫面」、「台南縣警察
    局電腦資料查詢紀錄簿」各1份附卷可參，足證證人楊錦煌
    於舉發當日確實因發現車牌號碼L63-106號重機車有違規情
    事，而有查詢該車輛車籍紀錄之舉措，益證伊所言非虛。再
    參以異議人亦自陳：「（問：你是否有印象今年的四月十九
    日你是否有到新化經過中山路與洋子廟口？）有。我經常去
    ，因為我休假的時候會去爬山，我對舉發當日我有經過該處
    我沒有意見。」（見本院97年9月9日之訊問筆錄）等語在卷
    ，從而，本院由證人楊錦煌上開證述已得異議人確有上開違
    規行為之心證，是異議人前開所辯，實不足採，異議人之上
    述違規事實，應堪認定。
  (三)另按警方取締交通違規事件，其以照相方式取證者，固足為
    違規之證明，惟警員當場舉發者，舉發之員警本身之目睹、
    耳聞，亦為違規人違規之證明，非必所有之違規事件，均需
    有照相方足為違規之證據。況警察執行勤務，事項繁瑣，且
    違規情形一過即逝，並非長期存在，何能要求警察必備有照
    相機取證？是本件縱無舉發照片為佐證，然異議人之違規行
    為既經證人楊錦煌具結證述明確，自得為本院判斷之依據。
五、綜上所述，依據證人楊錦煌之證言，異議人於前揭時、地有
    駕車行經有燈光號誌管制之交岔路口闖紅燈，並拒絕接受稽
    查而逃逸等違規行為，應堪認定。則移送機關據以援引道路
    交通管理處罰條例第53條第1項、第60條第1項及第63條第1
    項第1款、第3款及違反道路交通管理事件統一裁罰標準表等
    規定，合計裁處罰鍰新台幣4,800元，並記違規點數4點等處
    分，核無違誤或不當；從而，本件異議為無理由，應予駁回
    。
六、據上論斷，應依道路交通管理處罰條例第87條第2項、道路
    交通案件處理辦法第19條，裁定如主文。
中    華    民    國    98    年    2     月    27    日
                     交通法庭   法  官   陳淑勤
以上正本證明與原本無異。
如不服本裁定，應於送達後5日內，向本院提出抗告狀。
                                書記官   謝國欽
中    華    民    國    98    年    2     月    27    日


司法院資訊處製作；財團法人民間司法改革基金會備份。
